【裁判字號】    98,上訴,156
【裁判日期】    980409
【裁判案由】    偽造文書等
【裁判全文】
臺灣高等法院臺南分院刑事判決         98年度上訴字第156號
上  訴  人  臺灣嘉義地方法院檢察署檢察官
被      告  甲○○
                    現另案於臺灣嘉義監獄鹿草分監執行
上列上訴人因被告偽造文書等案件，不服臺灣嘉義地方法院97年
度訴字第861號中華民國97年12月31日第一審判決（起訴案號：
臺灣嘉義地方法院檢察署97年度偵字第6930號），提起上訴，本
院判決如下：
    主  文
原判決撤銷。
甲○○共同行使偽造公文書，足以生損害於公眾及他人，累犯，
處有期徒刑壹年肆月，警卷第拾玖頁所示「臺中地方法院地檢署
監管科」偽造公文書上偽造之主任檢察官「王文和」及「檢察行
政處鑑」印文各一枚，均沒收。又共同行使偽造公文書，足以生
損害於公眾及他人，累犯，處有期徒刑壹年肆月，警卷第貳拾壹
頁所示「臺中地方法院地檢署監管科」偽造公文書上偽造之主任
檢察官「王文和」及「檢察行政處鑑」印文各一枚，均沒收。應
執行有期徒刑貳年陸月，「臺中地方法院地檢署監管科」偽造公
文書貳紙上偽造之主任檢察官「王文和」及「檢察行政處鑑」印
文各一枚，均沒收。
    事  實
一、甲○○前因違反毒品防制條例案件，經法院判處應執行有期
    徒刑八月確定，於民國九十五年十月三日縮刑期滿執行完畢
    ，猶不知悔改，復與真實姓名年籍不詳之成年子「陳先生」
    ，共同基於意圖為自己不法所有之詐欺取財及行使偽造公文
    書之犯意聯絡，由「陳先生」假冒台中地方法院檢察署職員
    之名義，分別(一)於民國97年10月1日撥打電話與乙○○聯繫
    ，佯稱乙○○之國民身分證遺失，遭冒用持向址設桃園市之
    臺灣銀行提領新臺幣160萬元，必須將帳戶內存款提領、返
    還之，旋由甲○○於97年10月1日10時30分許，前往嘉義縣
    六腳鄉之乙○○住處前，將「陳先生」偽造蓋有主任檢察官
    「王文和」及「檢察行政處鑑」印文之「台中地方法院地檢
    署監管科」1紙（提存物受取人載有「乙○○」），交予乙
    ○○而行使之，足生損害於王文和及台中地方法院檢察署，
    使乙○○陷於錯誤，遂交付58萬元予甲○○。(二)甲○○與「
    陳先生」見乙○○容易詐財得手，竟另行起意，以上揭國民
    身分證遺失遭冒用事由，再於97年10月2日以前揭手法由「
    陳先生」電話與乙○○聯繫，旋由甲○○於97年10月2日10
    時50分許，前往嘉義縣六腳鄉嘉157線與嘉54線路口處，將
    「陳先生」偽造蓋有主任檢察官「王文和」及「檢察行政處
    鑑」印文之「台中地方法院地檢署監管科」1紙（提存物受
    取人載有「侯錦成」），交予乙○○而行使之，足生損害於
    王文和及台中地方法院檢察署，使乙○○陷於錯誤，遂交付
    42萬元予甲○○。嗣警察執行交通巡邏勤務經過該處，因甲
    ○○心虛而跑步逃逸，經警查覺而當場逮獲，並扣得偽造之
    「台中地方法院地檢署監管科」2紙與現金42萬元（42萬元
    業已交還乙○○）。
二、案經乙○○訴由嘉義縣警察局朴子局報請臺灣嘉義地方法院
    檢察署檢察官偵查起訴。
    理  由
一、被告以外之人於審判外之陳述，雖不符前四條之規定，而經
    當事人於審判程序同意作為證據，法院審酌該言詞陳述或書
    面陳述作成時之情況，認為適當者，亦得為證據。當事人、
    代理人或辯護人於法院調查證據時，知有第159條第1項不得
    為證據之情形，而未於言詞辯論終結前聲明異議者，視為有
    前項之同意。刑事訴訟法第159條之5定有明文。本件證人之
    證述及書證，檢察官、被告並無不同意列為證據，且本院審
    理時，無於言詞辯論終結前聲明異議。而本案引用下述證人
    所為之證述，係在自由意志下所為陳述，並親閱筆錄無訛後
    始簽名作成之情況，且該證言及書證適為本案應審酌必要事
    項，自有證據能力，得為本案證據，合先敘明。
二、上揭犯罪事實，業經被告甲○○分於原審及本院坦承不諱（
    見原審卷第30至32頁、101頁、本院卷第39頁、第59至60頁
    ），核與證人乙○○（見警卷第10至12頁、偵卷第46至50頁
    、原審卷第107至113）、陳寶猜（見警卷第13至14頁、偵卷
    第48至50頁、第59頁）分於警偵、原審證述情節相符。並有
    偽造蓋有主任檢察官「王文和」及「檢察行政處鑑」印文之
    「台中地方法院地檢署監管科」公文書2紙（見警卷第19頁
    、21頁）、甲○○涉嫌詐欺案相片4幀（見警卷第15-16頁）
    、贓物認領保管書（見警卷第18頁）、乙○○六腳鄉農存款
    簿明細1紙（見警卷第22頁）、侯錦成郵政存款簿明細1紙（
    見警卷第23頁）等證物可稽，被告自白與事實相符，本件事
    證明確，被告犯行洵可認定，應依法論科。
三、核被告分於事實欄所述之97年10月1日、97年10月2日所為犯
    行，均係犯刑法第216條、第211條行使偽造公文書罪、第33
    9條第1項詐欺取財罪。被告與「陳先生」就上開犯行，有犯
    意之聯絡及行為之分擔，皆為共同正犯。蓋有主任檢察官「
    王文和」及「檢察行政處鑑」印文之「台中地方法院地檢署
    監管科」公文書係「陳先生」交付被告使用，自可認係「陳
    先生」偽造，偽造之主任檢察官「王文和」及「檢察行政處
    鑑」印文均為偽造公文書之部分行為，不另論罪。偽造公文
    書後，進而行使，則偽造之低度行為，應為行使之高度行為
    所吸收，應成立行使偽造公文書之罪。被告行使偽造公文書
    為詐取財物不法之方法、目的，刑法於94年2月2日經總統以
    華總一義字第09400014901號令修正公布，並於95年7月1日
    施行，修法後刑法廢止牽連犯從一重處斷之規定，然被告行
    使偽造公文書與詐欺犯行，外觀上雖有數行為，但方法、目
    的同一，在刑法評價上，以視為數個舉動論以法律上一行為
    視之予以評價，較為合理，則屬想像競合犯，應從一重之行
    使偽造公文書罪論處。被告與「陳先生」所為上揭二次犯行
    ，係「陳先生」分別指示被告而為，業據被告供明（見本院
    卷第61頁），顯非基於同一犯意接續而為，其犯罪時間、地
    點亦可明白區分，顯分別基於個別犯意而為，應論以數罪。
    被告前因違反毒品防制條例案件，經法院判處應執行有期徒
    刑八月確定，於九十五年十月三日縮刑期滿執行完畢，有臺
    灣高等法院被告前案紀錄表附卷足參，其受徒刑之執行完畢
    後，五年以內故意再犯本案有期徒刑以上之罪，為累犯，均
    應依刑法第47條第1項規定加重其刑。
四、原審以被告甲○○罪證明確，因予論罪科刑固非無見，惟查
    ：(一)被告於事實欄所述之97年10月1日、97年10月2日所為犯
    行，係數罪，應分論併罰，原審論以接續犯而以一罪論處，
    容有未洽。(二)法院不得就未經起訴之犯罪審判，未受請求之
    事項予以判決者，其判決當然違背法令，又檢察官就犯罪事
    實一部起訴者，其效力及於全部，係指已起訴之部分與未起
    訴之部分均應構成犯罪，且有實質上或裁判上一罪關係者而
    言。本件事後扣得貼明被告相片偽造之印有「單位監管會、
    姓名楊明輝、法務部作業識別證」一枚，於本件被告犯行並
    未使用，業經被告及被害人乙○○陳述明確，致原審判決亦
    僅引用檢官起訴書認定之事實後再補述認定被告將自己照片
    一張，交予「陳先生」偽造【備用】，自無證據證明該偽造
    之「法務部作業識別證」有為被告本件犯行使用，依卷內證
    據亦無得推論與本案被告犯行有何干係，且未經檢察官起訴
    ，原審逕為告知被告可能涉犯此偽造特種文書犯行後，即為
    審判，自有未受請求事項予以判決之違法。本件檢察官以上
    揭(一)所示之事由主張原審判決不當，為有理由，且原審上有
    上揭(二)所示可議之處，自應由本院撤銷改判，以期適法。
五、爰審酌被告係高中畢業之智識程度，正值青壯之年，竟不循
    正途賺取所需，利用一般民眾欠缺法律專業知識、對於司法
    及檢察機關案件進行流程未必瞭解，暨民眾對於公務人員執
    行職務公信力之信賴等心理，而以偽造公文書之方式遂行其
    詐騙行為，造成被害人鉅額財產損害，並影響一般民眾對司
    法人員辦案之信賴，嚴重破壞國家公權力機關之威信，且未
    能供出共犯之真實年籍資料，且犯罪後偵查中尚否認部分犯
    行，俟原審審時見事證明確，無得抵賴方坦承全部犯行，復
    於原審審理時與被害人調解成立，除經警查獲時被害人已取
    回之四十二萬元現金外，願賠償被害人三十萬元之損害（被
    害人表示其餘二十八萬元，因被告已受刑事訴追，不願賠償
    ），除已先付清二十萬元外，對其餘十萬元（調解書載到院
    後再行協調），即未再給付，業據被害人陳明並有嘉義地方
    法院調解事件處理情形陳報表可參（見本院卷第62頁、原審
    卷第125頁），則被告犯罪後對被害人所受之損害，依民事
    侵權行為本應全數並附加利息理賠，其未為之，其所為之分
    期賠償，顯現者僅係欲取得法院從輕量刑，非有真意悔改賠
    償被害人之態度，再參以檢察官於起訴書中對被告具體求處
    有期徒刑二年六月情狀，判處被告如主文第二項所示之刑。
    又偽造之「臺中地方法院地檢署監管科」公文書二紙，既已
    交付被害人收受，則該物非屬被告所有，是本件除該二紙偽
    造公文書上偽造之主任檢察官「王文和」及「檢察行政處鑑
    」印文各一枚，應依刑法第219條之規定宣告沒收。
據上論斷，應依刑事訴訟法第369條第1項前段、第364條、第299
條第1項前段，刑法第28條、第216條、第211條、第339條第1項
、第55條、第47條第1項、第219條，刑法施行法第1條之1第1項
、第2項前段，判決如主文。
本案經檢察官王碧霞到庭執行職務。
中    華    民    國    98    年    4     月    9     日
                  刑事第三庭    審判長法  官  陳義仲
                                      法  官  蔡勝雄
                                      法  官  蘇清水
以上正本證明與原本無異。
如不服本判決應於收受送達後10日內向本院提出上訴書狀，其未
敘述上訴理由者，並得於提起上訴後10日內向本院補提理由書（
均須按他造當事人之人數附繕本）「切勿逕送上級法院」。
                                      書記官  蔡蘭櫻
中    華    民    國    98    年    4     月    9     日
附錄論罪科刑法條：
刑法第二百十一條
偽造、變造公文書，足以生損害於公眾或他人者，處一年以上七
年以下有期徒刑。
刑法第二百十六條
行使第二百十條至第二百十五條之文書者，依偽造、變造文書或
登載不實事項或使登載不實事項之規定處斷。
刑法第三百三十九條第一項
意圖為自己或第三人不法之所有，以詐術使人將本人或第三人之
物交付者，處五年以下有期徒刑、拘役或科或併科一千元以下罰
金。


司法院資訊處製作；財團法人民間司法改革基金會備份。
